【裁判字號】    98,交聲,4320
【裁判日期】    990906
【裁判案由】    交管條例聲異
【裁判全文】
臺灣板橋地方法院交通事件裁定        98年度交聲字第4320號
原處分機關  交通部公路總局臺北區監理所蘆洲監理站
異  議  人
即受處分人  甲○○
上列異議人即受處分人因違反道路交通管理處罰條例案件，對於
交通部公路總局臺北區監理所蘆洲監理站中華民國98年11月23日
以北監蘆字第裁46-C00000000號所為之處分（原舉發案號：臺北
縣政府警察局北縣警交大字第C00000000 號），聲明異議，本院
裁定如下：
    主  文
異議駁回。
    理  由
一、原處分意旨略以：異議人即受處分人甲○○於民國九十八年
    十月十七日下午三時二十分許，騎乘其所有之ＱＥＸ－６５
    ０號輕型機車，行經臺北縣三重市○○○路一一七號前時，
    因其號牌不依規定位置懸掛違規，經臺北縣政府警察局三重
    分局中興橋派出所員警當場舉發，遂依道路交通管理處罰條
    例第十二條第一項第七款、第二項之規定，裁處罰鍰新臺幣
    （下同）五千四百元，並吊銷汽車牌照。
二、本件異議人則以：伊之機車號牌確實懸掛於機車後方，舉發
    當時並無專業人士在場，且員警未以專業器具測量，如何判
    定其機車號牌掀起角度超過六十度？且員警舉發單上未依所
    引條文之用語「未依規定位置懸掛號牌」記載，致使伊不明
    瞭條文內容而簽收罰單，似有影響伊本人權益，為此聲明異
    議云云。
三、按汽車已領有號牌而未懸掛或不依指定位置懸掛者，處汽車
    所有人三千六百元以上一萬零八百元以下罰鍰，並禁止其行
    駛，且吊銷其牌照，道路交通管理處罰條例第十二條第一項
    第七款及同條第二項分別定有明文。次按「汽車號牌懸掛位
    置，除原設有固定位置外，應依下列規定懸掛固定：…三、
    機器腳踏車及拖車號牌每車一面，應正面懸掛於車輛後端之
    明顯適當位置」、「汽車號牌不得變造損毀、塗抹或粘貼其
    他材料、加裝邊框或霓虹燈、裝置旋轉架、顛倒懸掛或以安
    裝其他器具之方式使不能辨認其牌號，並不得以他物遮蔽，
    如有污穢，致不能辨認其牌號時，應洗刷清楚」，道路交通
    安全規則第十一條第一項第三款及同條第二項復有明文。
四、經查：
  (一)異議人於上開時、地，騎乘其所有之車牌號碼ＱＥＸ－６５
    ０號輕型機車時，因號牌不依指定位置懸掛，經臺北縣政府
    警察局中興橋派出所員警當場舉發之事實，有車號查詢輕型
    機車車籍資料一紙、臺北縣政府警察局北縣警交大字第Ｃ0
    0000000號舉發違反道路交通管理事件通知單一件及
    採證照片二張在卷可憑，堪予認定。
  (二)異議人雖辯稱：伊已將機車號牌懸掛於車輛後端，應未違規
    云云。然按汽車號牌制度建立之緣由，非單純在貫徹主管機
    關之車籍管理；其於交通違規或事故發生時，亦可便於相關
    單位發現違規或肇事之車輛駕駛人並予以究責，而具有辨識
    路上行駛中車輛之特定功效，對於道路交通安全之管理、維
    護，自屬重要；故為加強主管機關對於道路交通管理之有效
    性，及利於其他用路人對於車輛之識別並藉此保障渠等之行
    車安全等目的，立法者方以前揭規定課以汽車所有人必須依
    法懸掛汽車號牌之作為義務。而汽車所有人有無依前揭規定
    懸掛車牌，又以其是否按道路交通安全規則第十一條所規定
    之將汽車號牌懸掛於車輛前後端之「明顯適當位置」並保持
    其「清晰明確無任何不能辨識牌號之情形」為斷。由是可知
    ，機車號牌之懸掛，當非僅懸掛於機車後端為已足，尚須其
    懸掛之角度、幅度，於該車輛行進中可達令用路人易於辨識
    該牌號之程度，方符上揭規定意旨所指之「明顯適當位置」
    。觀諸卷附之採證照片，可知異議人之機車號牌雖懸掛於車
    輛後端，惟車牌正面向上翹起，角度已近乎與地面平行，明
    顯不同於一般機車號牌之懸掛方式，於道路間行駛時，依正
    常車距平行目視之狀態，交通執勤員警及一般用路人均難以
    於通常視距範圍內清楚辨識車牌號碼，顯非「明顯適當」，
    揆諸上開說明，異議人機車號牌之懸掛方式，確有不依指定
    位置懸掛之違規，甚為明確。再者，有關角度之判定，乃一
    般成年人均有之數理知識，此與噪音因涉及個人耐受度等主
    觀因素，非以科學儀器測試難以測量之情形迥異，是以員警
    目測後認定「機車車牌掀起，角度超過六十度」，核與採證
    照片顯示之情況相符，即非無據，異議人空言辯稱：本件未
    經專業人士在場、未以專業器具測量，自不能認定其違規云
    云，要無可採。至於本件舉發單上業已記載異議人之違規事
    實為「機車車牌掀起，角度超過六十度，車後無法辨識車牌
    」，以及其違反之規定乃「道路交通管理處罰條例第十二條
    第一項第七款」等情明確，並無所謂舉發單之記載致異議人
    無從明瞭其違規事項之情形可言，附此敘明。
  (三)綜上所述，原處分機關援引道路交通管理處罰條例第十二條
    第一項第七款、第二項之規定，裁處罰鍰五千四百元，並吊
    銷該車牌照，於法並無違誤。本件聲明異議為無理由，應予
    駁回。
據上論斷，應依道路交通管理處罰條例第八十七條第二項，道路
交通案件處理辦法第十九條，裁定如主文。
中    華    民    國    99    年    9     月    6     日
                  交通法庭  法  官  劉元斐
上列正本證明與原本無異。
如不服本裁定，應於裁定送達後5日內敘明抗告理由，向本院提
出抗告狀。
                            書記官  陳金鳳
中    華    民    國    99    年    9     月    6     日

司法院資訊處製作；財團法人民間司法改革基金會備份。
